臺灣高等法院刑事判決　　　　　　　　　　　　　九十三年度上訴字第一三六八號
　　上　訴　人
　　即　被　告　甲○○
右上訴人因恐嚇等案件，不服臺灣臺北地方法院九十三年度訴字第七六號，中華民國
九十三年四月二十二日第一審判決（起訴案號：臺灣臺北地方法院檢察署九十二年度
偵字第五四○九號），提起上訴，本院判決如左：
    主  文
上訴駁回。
    事實及理由
一、本案經本院審理結果，認第一審判決以上訴人即被告甲○○係連續犯刑法第三百
    零二條第一項剝奪他人行動自由罪，及犯刑法第三百四十六條第一項之恐嚇取財
    罪。所犯二罪間，有方法行為，與目的行為之牽連關係，依刑法第五十五條規定
    ，應從較重之恐嚇取財罪處斷。並被告所為對告訴人身心、財產造成極大損害、
    其雖已償還告訴人丙○○四萬元，然對於恐嚇取得告訴人乙○○款項之部分，未
    予償還、於法院審理中尚能坦承犯行，其犯後態度尚佳及其他一切情狀，判處被
    告「甲○○共同連續意圖為自己不法之所有，以恐嚇使人將本人之物交付，處有
    期徒刑壹年。」；認事用法及量刑均無不當，應予維持，並引用第一審判決書記
    載之事實、證據及理由（如附件原審判決書）。
二、本案事證已明，被害人於身陷驚恐之下，交付金額達新台幣一百十六萬元，被告
    甲○○上訴意旨稱原審量刑過重請求宣告緩刑云云；惟查被告與人經營生意，遇
    有糾葛，旋即糾人施行恫嚇，進而押人強索，得逞方休，情無可憫，且若不付刑
    罰懲戒，難警來茲；故其上訴顯然無理由，應予駁回。
據上論斷，應依刑事訴訟法第三百七十三條、第三百六十八條，判決如主文。
本案經檢察官朱兆民到庭執行職務。
中　　　華　　　民　　　國　　九十三　　年　　　六　　　月　　二十九　　日
                              臺灣高等法院刑事第八庭
                                  審判長法  官  陳  祐  治
                                        法  官  陳  晴  教
                                        法  官  王  炳  梁
右正本證明與原本無異。
如不服本判決，應於收受送達後十日內向本院提出上訴書狀，其未敘述上訴之理由者
並得於提起上訴後十日內向本院補提理由書（均須按他造當事人之人數附繕本）。
                                        書記官  潘　大　鵬
中　　　華　　　民　　　國　　九十三　　年　　　六　　　月　　 三十 　　日
附錄本案論罪科刑法條全文：
中華民國刑法第三百零二條
私行拘禁或以其他非法方法，剝奪人之行動自由者，處五年以下有期徒刑
、拘役或三百元以下罰金。
因而致人於死者，處無期徒刑或七年以上有期徒刑，致重傷者，處三年以
上十年以下有期徒刑。
第一項之未遂犯罰之。
中華民國刑法第三百四十六條
意圖為自己或第三人不法之所有，以恐嚇使人將本人或第三人之物交付者
，處六月以上五年以下有期徒刑，得併科一千元以下罰金。
以前項方法得財產上不法之利益，或使第三人得之者，亦同。
前二項之未遂犯罰之。
附件：
臺灣臺北地方法院刑事判決　　　　　　　　　　　　　　九十三年度訴字第七六號
    公　訴　人　臺灣臺北地方法院檢察署檢察官
　　被　　　告　甲○○　男　二十七歲（民國○○○年○○月○○○日生）
　　　　　　　　　　　　身分證統一編號：Ｚ000000000號
　　　　　　　　　　　　住臺北市○○區○○街一二七巷二二號五樓
右列被告因妨害自由案件，經檢察官提起公訴（九十二年度偵字第五四○九號），本
院判決如左：
    主      文
甲○○共同連續意圖為自己不法之所有，以恐嚇使人將本人之物交付，處有期徒刑壹
年。
    事      實
一、甲○○原與乙○○、丙○○合意從事行動電話交易買賣，約定由乙○○、丙○○
　　提供貨源，甲○○則代覓買主銷售。後乙○○、丙○○因故未能交貨，甲○○乃
　　深覺受騙，竟心生不滿，與張家瑋、林謜智、蕭朱庭三人（另案由臺灣臺北地方
    法院檢察署檢察官偵查中）共同基於意圖為自己不法所有之概括犯意聯絡，由甲○○邀約乙○○、丙○○於民國九十年五月十六日十八時許，至臺北市○○○路
    ○段一八一巷七弄二一號「茶街」泡沫紅茶店碰面（當日到場者為張家瑋及林謜
    智），並由甲○○向乙○○、丙○○恐嚇稱渠等乃黑道人士，倘不交付新台幣（
    下同）四百八十五萬元，將以快艇押至香港，讓乙○○及丙○○回不來臺灣，並
    告以若不解決，將押至地下錢莊簽立本票等詞，張家瑋、林謜智則在旁共同恐嚇
    ，而以加害乙○○、丙○○生命、身體、自由、財產之事，向乙○○、丙○○強
    索金錢。乙○○、丙○○恐遭甲○○、張家瑋、林謜智加害無法離去因而心生畏
    懼，當場表示願意先交付甲○○等人八十萬元。其交付方式為由乙○○先以萬泰
    商業銀行現金卡提領五萬元及向友人張文峰調借十萬元，另由丙○○以金融卡提
    領五萬元，共計二十萬元先行交予甲○○，再於隔天即同月十七日，由林謜智駕
    駛車牌號碼ＩＳ—一二四○號自用小客車附載甲○○，前往臺北市○○○路○段
    一一七號，向丙○○（起訴書誤載為乙○○）取得其變賣股票得款六十萬元。其
    後，甲○○並承前揭恐嚇取財之犯意，復於九十年五月二十九日晚間，再度與有
    共犯聯絡之林謜智、蕭朱庭與乙○○相約在臺北市○○○路○段一八一巷七弄「
    新東棧」泡沫廣場見面，仍以前揭恐嚇之方法喝令乙○○交付款項，惟乙○○堅
    決不從。詎甲○○、林謜智及蕭朱庭等人，為達前揭恐嚇取財之目的，竟基於剝
    奪乙○○行動自由之共同犯意聯絡，由林謜智以恐嚇之口吻用臺語喝令乙○○上
    前述車牌號碼ＩＳ—一二四○號自用小客車後座。乙○○雖不願意上車，惟在與
    甲○○有共犯聯絡之林謜智出言恐嚇情形下，只得聽從指示上車，甲○○等人並
    以此等非法方法，剝奪乙○○之行動自由（剝奪行動自由之時間至九十年五月三
    十日凌晨一時止，如後述）。迨乙○○上車後，甲○○、林謜智及蕭朱庭即共同
    乘坐該車（由林謜智駕車）沿臺北市○○○路駛上新生高架橋再沿臺北市○○路
    行駛，而將乙○○押往臺北市大直地區大佳河濱公園談判，直至翌（三十）日一
    時許，乙○○因甲○○等人仍執前詞之恐嚇，且行動自由遭到剝奪，乃心生畏懼
    同意再交付三十六萬元，甲○○等人始釋放乙○○離去，並載送其至臺北市○○○路與錦州街口下車。甲○○與蕭朱庭並於五月三十一日，至臺北市○○○路Ｉ
    Ｓ　ＣＯＦＦＥＥ，向乙○○取款三十六萬元得手。
二、案經乙○○、丙○○訴由內政部警政署刑事警察局移送臺灣臺北地方法院檢察署
    檢察官偵查起訴。
    理      由
一、訊據被告甲○○對於右揭事實均坦承不諱（見本院九十三年四月一日審判筆錄第
    二十七頁），核與證人即告訴人乙○○、丙○○指訴情節相符（見本院前揭審判
    筆錄第三頁至第二十一頁），復有刑案現場照片十二幀在卷可參（見偵卷第九頁
    至第十頁、第十六頁至第二十頁、第四十四頁至第四十六頁），徵諸證人即共犯
    張家瑋於警詢中證稱被告常對外自稱有黑道四海幫背景（見偵卷第三十頁）、於
    偵查中證稱被告當時有向告訴人自稱為黑道人士及要將告訴人載去香港等語（見
    偵卷第七十頁）；證人即共犯蕭朱庭於警詢、偵查中證稱被告曾對外表示係黑道
    份子等語（分見偵卷第四十三頁、第九十四頁）；證人即共犯林謜智於警詢中、
    偵查中證稱被告常對外自稱係黑道份子，可將人載至香港等語（分見偵卷第三十
    五頁背面、第六十九頁）；證人即告訴人乙○○之友人張文峰於偵查中證稱曾於
    九十年五月十六日晚間接到告訴人乙○○之電話，向其借款十萬元，借款之際告
    訴人乙○○有向其表示若沒有錢將會被人載去香港等語（見偵卷第七十三頁）；
    證人即告訴人乙○○之友人鄭景元於偵查中證稱借錢予告訴人時，告訴人臉色蒼
    白，話講得不清不楚等語（見偵卷第七十二頁）；足證被告之自白與事實相符，
    從而本件事證明確，被告犯行已堪認定。
二、按刑法第三百零二條第一項之剝奪他人行動自由罪，以私行拘禁或以其他非法方
    法，剝奪人之行動自由為要件。所謂非法方法，當包括強暴、脅迫、恐嚇等足以
    剝奪他人行動自由之情形在內（最高法院七十四年度臺上字第三四○四號判例、
    八十八年度臺上字第六七五八號判決參照）。本件共犯林謜智於九十二年五月二
    十九日晚間以恐嚇之口吻用臺語喝令告訴人乙○○坐上前揭車牌號碼ＩＳ—一二
    四○號自用小客車後座，並與被告、共犯蕭朱庭一同拘禁告訴人乙○○，此部分
    之行為自已該當於刑法第三百零二條第一項剝奪他人行動自由罪之構成要件。是
    核被告所為，係犯刑法第三百四十六條第一項之恐嚇取財罪（就九十年五月十六
    日恐嚇告訴人乙○○及丙○○部分；與九十年五月二十九日恐嚇告訴人乙○○部
    分），及刑法第三百零二條第一項之私行拘禁罪（就九十年五月二十九日晚間起
    至同月三十日一時許拘禁告訴人乙○○部分）。被告就九十年五月十六日恐嚇取
    財乙○○及丙○○部分，係想像競合犯，依刑法第五十五條前段規定，從一重處
    斷。被告與共犯張家瑋、林謜智及蕭朱庭間有犯意聯絡及行為分擔，為共同正犯
    ；被告先後二次恐嚇取財之犯行，時間緊接、方法相同，觸犯構成要件相同之罪
    ，顯係基於概括犯意為之，為連續犯，依刑法第五十六條之規定，以一罪論，並
    加重其刑。被告所犯二罪間，有方法結果之牽連關係，依刑法第五十五條規定，
    應從較重之恐嚇取財罪處斷。爰審酌被告所為對告訴人身心、財產造成極大損害
    、其雖已償還告訴人丙○○四萬元（見本院前揭審判筆錄第二十頁告訴人丙○○
    之證詞），然對於恐嚇取得告訴人乙○○款項之部分，絲毫未予償還、於本院審
    理中尚能坦承犯行，其犯後態度尚佳及其他一切情狀，量處如主文所示之刑，以
    示懲儆。
據上論斷，應依刑事訴訟法第二百九十九條第一項前段，刑法第二十八條、第五十六
條、第三百四十六條第一項、第三百零二條第一項、第五十五條，罰金罰鍰提高標準
條例第一條前段，判決如主文。
本案經檢察官張安箴到庭執行職務
中　　　華　　　民　　　國　　九十三　　年　　　四　　　月　　二十二　　日
                                      臺灣臺北地方法院刑事第十四庭
                                          審判長法  官  宋松璟
                                                法  官  王綽光
                                                法  官  吳冠霆
右正本證明與原本無異。
如不服本判決，應於判決送達後十日內向本院提出上訴狀（應抄附繕本）。告訴人或
被害人如對於本判決不服者，應具備理由請求檢察官上訴，其上訴期間之計算係以檢
察官收受判決正本之日期為準。
                                                書記官  楊文祥
中　　　華　　　民　　　國　　九十三　　年　　　四　　　月　　二十二　　日
附錄法條：
中華民國刑法第三百零二條
(剝奪他人行動自由罪)
私行拘禁或以其他非法方法，剝奪人之行動自由者，處五年以下有期徒刑
、拘役或三百元以下罰金。
因而致人於死者，處無期徒刑或七年以上有期徒刑，致重傷者，處三年以
上十年以下有期徒刑。
第一項之未遂犯罰之。
中華民國刑法第三百四十六條
(單純恐嚇罪)
意圖為自己或第三人不法之所有，以恐嚇使人將本人或第三人之物交付者
，處六月以上五年以下有期徒刑，得併科一千元以下罰金。
以前項方法得財產上不法之利益，或使第三人得之者，亦同。
前二項之未遂犯罰之。
